【裁判字號】    94,重訴,1399
【裁判日期】    950330
【裁判案由】    清償借款
【裁判全文】
臺灣臺北地方法院民事判決            94年度重訴字第1399號
原      告  台北富邦商業銀行股份有限公司
法定代理人  蔡明忠
訴訟代理人  丙○○
            己○○
被      告  飛遠多媒體科技股份有限公司
法定代理人  丁○○
被      告  甲○○
            戊○○
            乙○○
上列當事人間請求清償借款事件，本院於民國95年3月16日言詞
辯論終結，判決如下：
    主  文
被告飛遠多媒體科技股份有限公司、戊○○、甲○○應連帶給付
原告新台幣柒佰柒拾捌萬肆仟肆佰參拾元及如附表第(1)項至第(4)
項所示之利息及違約金。
被告飛遠多媒體科技股份有限公司、戊○○、乙○○應連帶給付
原告新台幣參佰貳拾柒萬玖仟貳佰壹拾柒元及如附表第(5)項至第
(6)項所示之利息及違約金。
訴訟費用由被告飛遠多媒體科技股份有限公司、戊○○、甲○○
連帶負擔百分之七十‧三，餘由被告飛遠多媒體科技股份有限公
司、戊○○、乙○○連帶負擔。
本判決於原告分別以新台幣貳佰陸拾萬元或同面額之中央政府建
設公債九十三年度甲類第七期債票為被告飛遠多媒體科技股份有
限公司、戊○○、甲○○，以新台幣壹佰壹拾萬元或同面額之中
央政府建設公債九十三年度甲類第七期債票為被告飛遠多媒體科
技股份有限公司、戊○○、乙○○供擔保後，得假執行。
    事實及理由
一、本件被告飛遠多媒體科技股份有限公司、戊○○、乙○○未
    於言詞辯論期日到場，無民事訴訟法第386條所列各款情形
    ，依原告之聲請，由其一造辯論而為判決。
二、原告起訴主張：兩造間借款情形如下：
（一）被告飛遠多媒體科技股份有限公司（下稱飛遠公司）、戊○○、甲○○部分：
    (1)被告飛遠公司於民國（下同）93年5月13日邀集被告戊○○、甲○○為連帶保證人，向原告借款新台幣（下同）30
      0萬元，約定年息5%固定計息，借款期限至96年5月18日止
      ，自93年6月起以每月為1期，分36期攤還本息。
    (2)被告戊○○、甲○○於93年8月18日簽訂保證書，約定凡
      被告飛遠公司對原告現在、將來連續發生之票據、借款、
      墊款、保證及其他有關債務，包括利息、遲延利息、違約
      金、損害賠償及有關履行前揭債務所需之一切費用，以60
      0萬元為限，負連帶清償之責。嗣被告飛遠於同日向原告
      借款500萬元，約定利息按中華郵政股份有限公司牌告1年
      期定期儲金利率加碼3.475%機動計算（超過5%時，以5%計
      算），借款期限至97年8月17日止，分48期按月攤還本息
      。
    (3)被告戊○○、甲○○於93年9月29日簽訂保證書，約定凡
      被告飛遠公司對原告現在、將來連續發生之票據、借款、
      墊款、保證及其他有關債務，包括利息、遲延利息、違約
      金、損害賠償及有關履行前揭債務所需之一切費用，以36
      0萬元為限，負連帶清償之責。嗣被告飛遠公司於同日向
      原告借款150萬元、150萬元，利息分按原告牌告基準利率
      加碼年息1.62%、1.37%機動計算，借款期限至97年9月28
      日止，分48期按月攤還本息。
（二）被告飛遠公司、戊○○、乙○○部分：
      被告戊○○、乙○○於94年6月27日簽訂保證書，約定凡
      被告飛遠公司對原告現在、將來連續發生之票據、借款、
      墊款、保證及其他有關債務，包括利息、遲延利息、違約
      金、損害賠償及有關履行前揭債務所需之一切費用，以48
      0萬元為限，負連帶清償之責。嗣被告飛遠於同日向原告
      借款240萬元、160萬元，利息分按原告牌告基準利率加碼
      年息1.5%、1.25%，每3個月機動計算，借款期限至97年6
      月26日止，分36期按月攤還本息。
    兩造前揭借款均約定如有遲延清償，逾期清償在6個月以內
    者，按約定利率10%，超過6個月者，超過部份按約定利率
    20%計付違約金，且停止或遲延履行全部或一部債務本金時
    ，債務視為全部到期。詎被告遠飛公司自94年8月18日起即
    未依約繳款，依約已喪失期限利益，自應全部償還，迄欠本
    金1,721,922元、3,750,008元、1,156,250元、1,156,250元
    、1,967,531元、1,311,686元及如附表所示之利息、違約金
    迄未清償。
    為此，爰依消費借貸及連帶保證關係，提起本件訴訟。並聲
    明如主文所示。
三、被告戊○○、乙○○未於言詞辯論期日到場，亦未提出書狀
    作何聲明或陳述。被告飛遠公司之法定代理人丁○○雖於言
    詞辯論期日到場，惟未惟陳述或提出任何書狀。
四、被告甲○○則以：因被告丁○○表示會負擔債務，伊才擔任
    保證人，且伊於去年6月間已表示要終止擔任保證人，丁○○亦表示他有辦理，然卻未處理等語，以資抗辯。並聲明：
    原告之訴駁回。
五、經查，本件原告主張被告飛遠公司於93年5月13日、同年8月
    18、同年29日，分別向原告借300萬元、600萬元、150萬元
    、150萬元，被告戊○○、甲○○並擔任前揭借款之連帶保
    證人，及被告飛遠公司於94年6月27日向原告240萬元、160
    萬元，並由被告戊○○、乙○○擔任連帶保證人，且前揭借
    款均自94年8月18日未為清償，迄欠如附表所示之本金及利
    息、違約金之事實，業據提出借據6紙、保證書3紙（上均影
    本）等件為證，核屬相符，且為被告飛遠公司、甲○○所不
    爭執，自堪信為真實。
六、按（消費借貸之）借用人應於約定期限內，返還與借用物種
    類、品質、數量相同之物，未定返還期限者，借用人得隨時
    返還，貸與人亦得定一個月以上之相當期限，催告返還。民
    法第 478條定有明定。而遲延之債務，以支付金錢為標的者
    ，債權人得請求依法定利率計算之遲延利息。但約定利率較
    高者，仍從其約定利率。當事人得約定債務人不履行債務時
    ，應支付違約金，同法第233條第1項、第250條第1項亦分別
    定有明文。次按，稱保證者，謂當事人約定，一方於他方之
    債務人不履行債務時，由其代負履行責任之契約。又連帶債
    務之債權人，得對於債務人中之一人或數人或其全體，同時
    或先後請求全部或一部之給付。連帶債務未全部履行前，全
    體債務人仍負連帶責任，民法第739條、第273條分別定有明
    文。查被告飛遠公司既積欠原告如主文所示之款項迄未清償
    ，依約自應就其欠款負清償之責。又被告戊○○、甲○○既
    為附表第(1)項至第(4)項借款之連帶保證人，而被告戊○○、
    乙○○為附表所示第(5)項、第(6)項借款之連帶保證人，自應
    就前揭欠款負連帶清償之責。
七、被告甲○○雖到庭辯稱：因被告飛遠公司之法定代理人丁○○表示會負擔債務，伊才擔任保證人，且伊於去年6月間已
    表示要終止擔任保證人，丁○○亦表示他有辦理，然卻未處
    理云云，惟為原告否認。經查，被告甲○○既已擔任被告飛
    遠公司就附表第(1)項至第(4)項借款之連帶保證人，自應就該
    借款負連帶保證人之責任，尚不因其與主債務人（即被告飛
    遠公司）或其法定代理人間有無約定保證所生之債務由主債
    務人負擔而有不同，且除有法定免除保證責任之事由、或經
    原告同意外，被告甲○○之保證責任亦不因其向主債務人（
    即被告飛遠公司）單方面為終止之意思表示而免除。是被告
    甲○○據此抗辯其可不負保證責任云云，自屬無據。
八、從而，本件原告訴請被告連帶給付如主文所示，為有理由，
    應予准許。
九、本件原告陳明願供擔保，請求宣告假執行，核無不合，茲酌
    定相當之擔保金額，予以准許。
十、結論：本件原告之訴為有理由，依民事訴訟法第385條第1項
    前段、第85第2項、第390條第2項，判決如主文。
中    華    民    國    95    年    3     月    30    日
                  民事第三庭    法  官  林振芳
以上正本係照原本作成
如對本判決上訴，須於判決送達後20日內向本院提出上訴狀
中    華    民    國    95    年    3     月    30    日
                                書記官  李淑芬


司法院資訊處製作；財團法人民間司法改革基金會備份。
